【裁判字號】    98,上訴,2251
【裁判日期】    981123
【裁判案由】    違反槍砲彈藥刀械管制條例
【裁判全文】
臺灣高等法院臺中分院刑事判決        98年度上訴字第2251號
上  訴  人
即  被  告  甲○○
選任辯護人  郭隆偉律師
上列上訴人因違反槍砲彈藥刀械管制條例案件，不服臺灣彰化地
方法院98年度訴字第1297號中華民國98年8月26日第一審判決（
起訴案號：臺灣彰化地方法院檢察署98年度偵字第4831號），提
起上訴，本院判決如下：
    主    文
上訴駁回。
    犯罪事實
一、緣甲○○之母與黃品豪（另由臺灣彰化地方法院檢察署檢察
    官移轉由臺灣臺南地方法院檢察署檢察官偵辦）之父結婚，
    二人以兄弟相稱，黃品豪未經許可，於民國96年3月間某日
    ，在臺南縣佳里鎮萊芊寮23號住處附近，收受綽號「阿森」
    之不詳姓名、年籍成年男子交付之仿WALTHER廠PPK/S半自動
    手槍製造，換裝土造金屬槍管而成之可發射子彈具殺傷力改
    造手槍1把（槍枝管制編號0000000000號），及不具殺傷力
    之土造子彈6顆。嗣甲○○得知上情後，要求黃品豪於同年9
    月間某日，在上址住處前，將上開手槍轉交其保管，因其在
    臺中市○○區○○路4段333號臺北富邦商業銀行北臺中分行
    擔任警衛工作，詎甲○○未經許可，將上開改造手槍1枝及
    不具殺傷力之土造子彈6顆，藏放在上開工作地點之置物櫃
    內。嗣於98年5月21日，甲○○因涉嫌詐欺案件（另案由檢
    察官偵辦中），為警方至前開工作場所搜索，同日晚間6時
    20 分許，該分行經理林春貞會同總務顏嫈倩開啟甲○○所
    使用之置物櫃察看，發現後並扣押上開可發射子彈具殺傷力
    改造手槍1把，及不具殺傷力之土造子彈6顆。
二、案經彰化縣警察局移送臺灣彰化地方法院檢察署檢察官偵查
    起訴。
    理    由
一、證據能力之說明：
（一）刑事訴訟法第159條之1第2項規定：「被告以外之人於偵
      查中向檢察官所為之陳述，除顯有不可信之情況者外，得
      為證據。」，故被告以外之人於偵查中向檢察官所為之陳
      述，其性質要屬傳聞證據，但依該項立法理由之說明，現
      階段刑事訴訟法規定檢察官代表國家偵查犯罪、實施公訴
      ，依法其有訊問被告、證人及鑑定人之權，證人、鑑定人
      且須具結，而實務運作時，偵查中檢察官向被告以外之人
      所取得之陳述，原則上均遵守法律規定，不致違法取供，
      其可信性極高，為兼顧理論與實務，在除顯有不可信之情
      況者外，被告以外之人於偵查中向檢察官所為之陳述，得
      為證據。所謂「顯有不可信之情況」，係指陳述是否出於
      供述者之真意，有無違法取供情事之信用性而言，故應就
      偵查筆錄製作之原因、過程及其功能等加以觀察其信用性
      ，據以判斷該項陳述是否有顯不可信之情況，並非對其陳
      述內容之證明力如何加以論斷（最高法院94年度臺上字第
      629號判決意旨可資參照）。經查，本案證人黃品豪於偵
      查中具結證述之內容，查無前述之顯有不可信之情況者，
      依上開之說明，具有證據能力。且上開證人於偵查中之證
      述，經上訴人即被告甲○○（下稱被告）、選任辯護人、
      檢察官於本院審理時，表示沒有意見，同意作為證據（見
      本院卷第30頁），並經本院將上開證人筆錄提示予被告並
      告以要旨，則該證人於偵查中之陳述即屬完足調查之證據
      ，而得作為判斷之依據。
（二）按現行刑事訴訟法關於「鑑定」之規定，除選任自然人充
      當鑑定人外，另設有囑託機關鑑定制度，依同法第198條
      、第208條之規定，不論鑑定人或鑑定機關、團體，固均
      應由法院、審判長、受命法官或檢察官視具體個案之需要
      而為選任、囑託，並依同法第206條之規定，提出言詞或
      書面報告，始符合同法第159條第1項所定得作為證據之「
      法律有規定」之情形。否則所為之鑑定，仍屬傳聞證據（
      參照最高法院96年度臺上字第2860、6842號判決要旨）。
      本案下述所使用之內政部警政署刑事警察局98年7月1日刑
      鑑字第0980076226號函，為檢察官概括囑託機關鑑定，鑑
      定機關內政部警政署刑事警察局並提出書面報告，符合刑
      事訴訟法第198條、第206條、第208條之規定，依上開最
      高法院判決意旨，有證據能力。
（三）按刑事訴訟法第159條之5規定：「（第1項）被告以外之
      人於審判外之陳述，雖不符前四條之規定，而經當事人於
      審判程序同意作為證據，法院審酌該言詞陳述或書面陳述
      作成時之情況，認為適當者，亦得為證據。（第2項）當
      事人、代理人或辯護人於法院調查證據時，知有第一百五
      十九條第一項不得為證據之情形，而未於言詞辯論終結前
      聲明異議者，視為有前項之同意。」，其立法意旨在於傳
      聞證據未經當事人之反對詰問予以核實，原則上先予排除
      ，惟若當事人已放棄詰問或未聲明異議，基於證據資料愈
      豐富，愈有助於真實發現之理念，且強化言詞辯論原則，
      法院自可承認該傳聞證據例外擁有證據能力。經查，本案
      下列使用之非供述證據─刑案現場及槍枝照片6張、搜索
      扣押筆錄1份，及證人林春貞、顏嫈倩於警詢中之陳述，
      性質上均屬傳聞證據，惟經檢察官、被告及選任辯護人於
      本院準備程序時，均表示對上開證據之證據能力沒有意見
      ，同意作為證據（見本院卷第61至63頁），又本院審酌上
      開言詞陳述或書面陳述作成時之情況，查無其他不法之情
      狀，足認為得為本案之證據，依刑事訴訟法第159條之5之
      規定，有證據能力。
二、上揭犯罪事實，業據被告於原審及本院審理時供認不諱，並
    經證人黃品豪於偵查中具結證述明確（見偵查卷第18至19頁
    ），且核與證人林春貞、顏嫈倩於警詢時證述查獲本案改造
    手槍1枝之過程（見警卷第6至7頁、第10至11頁）大致相符
    ，另有刑案現場及槍枝照片6張附卷可憑（見警卷第15、16
    背面、17頁）及上開改造手槍1枝扣案可資佐證。又扣案手
    槍1 枝經送請內政部警政署刑事警察局以檢視法、性能檢驗
    法及試射法鑑定結果，認係仿WALTHER廠PPK/S型半自動手槍
    ，換裝土造金屬槍管改造而成，擊發功能正常，可供擊發適
    用子彈，認具殺傷力等情，有該局98年7月1日刑鑑字第0980
    076226號鑑驗書在卷可稽（見偵查卷第37至38頁）。被告自
    白核與事實相符，本案事證明確，被告違反槍砲彈藥刀械管
    制條例犯行，洵堪認定。
三、論罪科刑之理由：
（一）核被告所為，係犯槍砲彈藥刀械管制條例第8條第4項之未
      經許可寄藏可發射子彈具有殺傷力槍枝罪。被告寄藏前持
      有上開改造槍枝之低度行為，為寄藏之高度行為所吸收，
      不另論罪。
（二）被告未經許可寄藏改造手槍之行為，所犯為法定本刑3年
      以上10年以下有期徒刑，併科新臺幣7百萬元以下罰金之
      重罪，然審酌該槍枝係改造而成，相較於制式槍枝而言，
      其殺傷力顯然較為有限，對於社會可能造成之危險性較輕
      ，且其寄藏期間並未作為不法用途，以被告之經歷及其目
      前有正當之職業而言，尚非不可教化，則衡其本案所犯最
      輕法定刑為有期徒刑3年之重罪，依本件犯罪之具體情狀
      及行為背景觀之，確有情輕法重，客觀上足以引起社會一
      般人之同情而堪可憫恕，縱宣告法定最低度之刑猶嫌過重
      ，爰依刑法第59條之規定，酌予減輕其刑。
（三）原審法院因認被告之罪證明確，適用槍砲彈藥刀械管制條
      例第8條第4項，刑法第11條前段、第59條、第42條第3項
      、第38條第1項第1款之規定，並審酌被告前未有犯罪記錄
      ，有其臺灣高等法院被告前案紀錄表在卷可參，品行尚稱
      良好，其自稱為職業軍人退役，前官拜連長，現轉任金融
      機構駐衛警，當知槍枝之危險性，一般人非經許可，不得
      擅自持有，卻自證人黃品豪處取得上開手槍後，未繳交治
      安機關，反將之藏放在其工作之銀行，此對社會治安潛在
      之危險性甚大，本無輕縱之理，但念其犯後已坦承犯行，
      且查其並未使用該槍枝作為其他對社會治安影響重大之行
      為，犯後並表示有悔意等一切情狀，量處有期徒刑二年，
      併科罰金新臺幣五萬元，罰金如易服勞役，以新臺幣一千
      元折算一日，以資懲儆。並說明扣案可發射子彈具殺傷力
      之仿WALTHER廠PPK/S型半自動改造手槍1枝（槍枝管制編
      號0000000000號），經鑑定結果，認係槍砲彈藥刀械管制
      條例第4條第1項第1款所稱之槍砲，非經中央主管機關許
      可不得製造、販賣、運輸、持有、寄藏及轉讓，係違禁物
      ，應依刑法第38條第1項第1款規定，不問屬於被告與否，
      宣告沒收。核其認事用法均無違誤，量刑亦屬妥適，應予
      維持。被告上訴主張：其於偵查中自白犯罪，且供出槍枝
      來源為證人黃品豪，應依槍砲彈藥刀械管制條例第18條第
      4項規定，予以減輕或免除其刑，又被告並無前科，素行
      尚稱良好，並無任何不得宣告緩刑之阻卻條件，原審判決
      未見理由中交代何以不對被告宣告緩刑之原因，則原審判
      決理由自有不備，並請求宣告緩刑云云。惟槍砲彈藥刀械
      管制條例第18條第4項前段係規定：「犯本條例之罪，於
      偵查或審判中自白，並供述全部槍砲、彈藥、刀械之來源
      及去向，因而查獲或因而防止重大危害治安事件之發生者
      ，減輕或免除其刑。」，亦即須因被告供述槍彈之來源及
      去向，因而查獲槍彈或防止重大危害發生者，始有減輕或
      免除其刑之適用（最高法院80年度臺上字第2192號、94年
      度臺上字第6036號、95年度臺上字第6934號判決要旨參照
      ），本案之改造槍枝1枝係因警方偵查被告涉及詐欺案件
      ，經由分行經理即證人林春貞、分行總務顏嫈倩陪同及同
      意，於98年5月21日晚間6時20分許開啟置物櫃而查獲，被
      告當時並未在場一節，據證人林春貞、彥嫈倩於警詢時陳
      述明確，並有搜索扣押筆錄1份在卷足按（見警卷第6至7
      頁、第10至12頁），是本案被查獲之改造槍枝，非係被告
      之自白而查獲，核與槍砲彈藥刀械管制條例第18條第4項
      前段規定之要件不符，況且，該條第4項前段既謂「並」
      供述全部槍砲、彈藥、刀械之來源「及」「去向」，自係
      指已將槍械、彈藥移轉與他人持有之情形而言，不包括仍
      為自己持有之情形在內，此觀同條第1項後段係指已移轉
      他人持有之情形始有「去向」可明（見最高法院90年度臺
      上字第3561號、93年度臺上字第4223號判決要旨），本案
      上開改造槍枝既仍在被告持有之狀態下，而未移轉與他人
      持有，依上開最高法院判決意旨，亦無槍砲彈藥刀械管制
      條例第18條第4項前段之適用。又按刑事訴訟法第310 條
      有關有罪判決書理由之記載事項，並無應記載不予宣告緩
      刑理由之規定，則原判決未為上開記載，亦難謂有判決不
      載理由之違法。且被告所犯為未經許可持有改造槍枝罪，
      以我國查禁槍枝甚嚴之社會現況視之，對社會秩序及人民
      生命財產造成潛在之威脅甚鉅，再者，被告目前亦涉有詐
      欺及偽造文書案件，現由臺灣彰化地方法院檢察署檢察官
      偵查中，有臺灣高等法院被告前案紀錄表1份在卷足參，
      本院衡酌法律秩序理念、法律感情及慣例等規範，認為被
      告涉案情節並無以暫不執行為適當之情形，被告請求宣告
      緩刑之主張，尚無可採。綜上，被告上訴為無理由，應予
      以駁回。
（四）另扣案土造子彈6顆經送請內政部警政署刑事警察局鑑定
      結果，認均係非制式子彈，由金屬彈殼組合直徑7.9±0.5
      mm金屬彈頭而成，採樣2顆試射，1顆雖可擊發，惟發射動
      能不足，認不具殺傷力；1顆無法擊發，認不具殺傷力等
      情，有該局98年7月1日刑鑑字第0980076226號鑑驗書在卷
      可稽，是並無積極證據可資證明案土造子彈6顆具有殺傷
      力，且此部分經檢察官於起訴書敘明認為其不具有殺傷力
      ，而不構成未經許可持有子彈罪，因與起訴之未經許可持
      有改造槍枝罪，具有想像競合犯之裁判上一罪關係，而不
      另為不起訴處分，故上開土造子彈6顆既非屬違禁物，自
      不得於本案宣告沒收，併予敘明。
據上論斷，應依刑事訴訟法第368條，判決如主文。
本案經檢察官乙○○到庭執行職務。
中    華    民    國    98    年    11    月    23    日
            刑事第十二庭  審判長法  官  康  應  龍
                                法  官  黃  家  慧
                                法  官  楊  真  明
以上正本證明與原本無異。
如不服本判決應於收受送達後十日內向本院提出上訴書狀，其未
敘述上訴理由者，並得於提起上訴後十日內向本院補提理由書（
均須按他造當事人之人數附繕本）「切勿逕送上級法院」。
                              書記官  李  淑  芬
中    華    民    國    98    年    11    月    23    日
附錄本判決論罪科刑法條
槍砲彈藥刀械管制條例第8條：
  未經許可，製造、販賣或運輸鋼筆槍、瓦斯槍、麻醉槍、獵槍
  、空氣槍或第4條第1項第1款所定其他可發射金屬或子彈具有
  殺傷力之各式槍砲者，處無期徒刑或5年以上有期徒刑，併科
  新臺幣1千萬元以下罰金。
  未經許可，轉讓、出租或出借前項所列槍枝者，處5年以上有
  期徒刑，併科新臺幣1千萬元以下罰金。
  意圖供自己或他人犯罪之用，而犯前二項之罪者，處無期徒刑
  或7年以上有期徒刑，併科新臺幣1千萬元以下罰金。
  未經許可，持有、寄藏或意圖販賣而陳列第1項所列槍枝者，
  處3年以上10年以下有期徒刑，併科新臺幣700萬元以下罰金。
  第1項至第3項之未遂犯罰之。


司法院資訊處製作；財團法人民間司法改革基金會備份。
